臺灣高等法院刑事判決　　　　　　 94年度上更(一)字第146號
上　訴　人
即　被　告　甲○○
選任辯護人　袁曉君律師
上列上訴人因毒品危害防制條例案件，不服臺灣新竹地方法院90
年度訴字第275號，中華民國90年12月4日第一審判決（起訴案號
：臺灣新竹地方法院檢察署90年度偵字第551 號），提起上訴，
本院判決後，經最高法院發回更審，本院判決如下：
    主  文
原判決關於甲○○販賣第二級毒品暨定執行刑部分撤銷。
甲○○連續販賣第二級毒品，累犯，處有期徒刑柒年參月；扣案
之磅秤參台、分裝袋壹佰伍拾個均沒收；犯罪所得新台幣壹拾
萬仟佰拾元沒收之，如全部或一部不能沒收時，以其財產
抵償之。
    事  實
一、甲○○前曾犯違反懲治盜匪條例等案件，經本院裁定應執行
    有期徒刑六年十月，於民國（下同）八十四年十月二十四日
    假釋，至八十七年六月一日縮刑期滿，未經撤銷假釋而以已
    執行完畢論。詎甲○○不知悔改，明知安非他命屬毒品危害
    防制條例所管制之第二級毒品，竟圖藉出售安非他命牟利，
    基於概括之犯意，自八十九年九月份起，連續八次在新竹市
    ○○路一二八巷二十之一號住處（起訴書誤載為原興路一一
    二號），或新竹市○○路大市場，以每包十六公克，價值新
    台幣（以下同）一萬元，或半兩（即十八點七五公克）一萬
    五千元，向不詳姓名者販入第二級毒品安非他命，所購入之
    安非他命，除部份供其自行非法施用（施用第二級毒品部分
    另經執行觀察勒戒），其餘安非他命則由甲○○在其住處，
    以其所有之磅秤三台及分裝袋予以分裝，並以其妻乙○○所
    申請而由其使用之0000000000號行動電話為聯絡
    工具，連續十次在前揭住處，以每公克安非他命一千元之價
    格出售他人（十次總重量一三三‧三三公克），得款十三萬
    三千三百三十元，藉此獲得五萬元利潤。嗣於九十年一月十
    三日晚上八時四十分許，經員警在甲○○住處執行搜索，當
    場扣得安非他命八包（總毛重一百四十九點七一公克，總淨
    重一百四十三點零六公克，取零點二九公克供鑑驗，總餘一
    百四十二點七七公克，業經檢察官執行沒收並於九十一年二
    月八日執行銷燬）、供分裝安非他命使用之磅秤三台、分裝
    袋一百五十個及海洛因（被告另涉持有第一級毒品海洛因之
    犯行，已經最高法院駁回上訴而判決確定），而查獲上情。
二、案經新竹市警察局第一分局報告臺灣新竹地方法院檢察署檢
    察官偵查起訴。
    理  由
一、訊之上訴人即被告甲○○固坦承員警在其住處所查獲之第二
    級毒品安非他命為渠所有，然矢口否認有任何販賣安非他命
    之事實，辯稱：伊並未販賣安非他命，且同時為警查扣之磅
    秤及分裝袋均為黃文德所有云云。而被告之選任辯護人則辯
    稱：本案警員於夜間搜索，但未告知被告得拒絕，故本件搜
    索並不合法，所取得之證物不得做為本案之證據，另證人乙
    ○○於警詢中之證言無證據能力。
二、有關本案扣押物品及被告警詢自白之證據能力：
  (一)新竹市警察局第一分局員警以被告涉有毒品罪嫌，持檢察官
    於九十年一月十三日核發，載明被告為受搜索人、搜索處所
    「新竹市○○路一二八巷二十之一號」、限定搜索日期則為
    九十年一月十三日之搜索票，於九十年一月十三日晚間八時
    四十分至同日晚間九時三十分止，在被告住處執行搜索，扣
    得右揭物品，有臺灣新竹地方法院檢察署搜索票影本、搜索
    扣押證明筆錄在卷可稽（偵查卷第九、十頁），而扣押物品
    中之八包結晶物品經鑑定則為安非他命（總毛重一四九‧七
    一公克；總淨重一四三‧０六公克；驗餘淨重一四二‧七七
    公克），有卷附內政部警政署刑事警察局鑑驗通知書可憑（
    偵查卷第六八頁），並有磅秤三個、分裝袋一百五十個扣案
    。
  (二)按刑事訴訟法第一百四十六條規定：「有人住居或看守之住
    宅或其他處所，不得於夜間入內搜索或扣押。但經住居人、
    看守人或可為其代表之人承諾或有急迫之情形者，不在此限
    （第一項）」、「於夜間搜索或扣押者，應記明其事由於筆
    錄（第二項）」，上開警員實施搜索之處所為被告之住所，
    已如前述，依法自不得於夜間搜索，且搜索扣押證明筆錄內
    並未記載是否經住居人、看守人或可為其代表之人承諾，或
    有何急迫之情形，該筆錄之記載確有欠缺，與法律所規定之
    程式不符。惟查，刑事訴訟法第一百五十八條之四規定：「
    除法律另有規定外，實施刑事訴訟程序之公務員因違背法定
    程序取得之證據，其有無證據能力之認定，應審酌人權保障
    及公共利益之均衡維護」，本案警員搜索雖係夜間，惟搜索
    扣押之證物為第二級毒品安非他命，且數量高達一百四十餘
    公克，該等毒品將危害我國社會不淺，且被告於搜索期間並
    未與警員發生任何糾紛，於偵查中被告亦未曾表明任何異議
    ，故上開警員實施夜間搜索固係違反刑事訴訟法之相關規定
    ，惟本院審酌本案警員違法之程度與被告所犯可能危害社會
    之程度，認本案之扣押物品仍具有證據能力。
  (三)本院前審向新竹市警察局第一分局調取被告於警訊時錄音帶
    ，雖據該分局以九十一年三月十一日竹市警一分刑字第０九
    一００一二一一五號函覆稱承辦之西門派出所並未隨案檢送
    ，致未能調得。惟查，刑事訴訟法第二百二十九條至第二百
    三十一條立法之目的，在於建立警訊筆錄之公信力，並擔保
    訊問程序之合法正當；亦即在於擔保犯罪嫌疑人對於詢問之
    陳述係出於自由意思及筆錄所載內容與其陳述相符。故司法
    警察（官）訊問犯罪嫌疑人如違背上開規定，其所取得之供
    述筆錄，究竟有無證據能力，仍應依前述刑事訴訟法第一百
    五十八條之四之規定，審酌司法警察（官）違背該法定程序
    之主觀意圖、客觀情節、侵害犯罪嫌疑人權益之輕重、對犯
    罪嫌疑人在訴訟上防禦不利益之程度，以及該犯罪所生之危
    害，暨禁止使用該證據對於抑制違法蒐證之效果，及司法警
    察（官）如依法定程序有無發現該證據之必然性等情形，本
    於人權保障與社會安全之均衡維護精神，依此原則，具體認
    定之，但如犯罪嫌疑人之陳述係屬自白，同法第一百五十六
    條第一項已特別規定「被告之自白，非出於強暴、脅迫、利
    誘、詐欺、違法羈押或其他不正之方法，且與事實相符者，
    得為證據。」，則被告在警訊之自白如係出於自由意思而非
    不正之方法，且其自白之陳述與事實相符，縱令司法警察（
    官）對其訊問時未經全程連續錄音或錄影，致訊問程序不無
    瑕疵，仍難謂其於警訊自白之筆錄無證據能力（最高法院八
    十八年臺上字第五七六二號判決意旨參照）。經查，被告警
    訊筆錄內容，查係依被告之陳述所為記載，業據證人即製作
    筆錄之警員吳候昌於本院調查時到庭結證明確（本院卷第五
    一頁），且被告於檢察官訊問時亦供稱「（警訊筆錄內所言
    是否實在）實在。」（偵查卷第十九頁），況依右揭員警在
    被告依法搜索所得鉅量安非他命、磅秤三台及分裝袋一百五
    十個之物證，亦足以證明被告於警訊時所為販賣安非他命之
    自白確與事實相符，自不因警察機關未能提出相關錄音帶，
    遽認卷附被告之警訊筆錄無證據能力。
三、被告雖否認連續販賣安非他命之行為，惟查：
  (一)員警在被告住處所查獲之物品，除總淨重達一四三‧０六公
    克（驗餘淨重一四二‧七七公克）之安非他命外，並有磅秤
    三台及分裝袋一百五十個扣案。被告雖辯稱磅秤及分裝袋均
    為黃文德所有，然此經證人黃文德於偵查中所否認（偵查卷
    第五六頁反面），且亦據被告迭於偵審中自承扣案磅秤及分
    裝袋均為渠所有無訛（偵查卷第五、十八頁；原審卷第三五
    、三六、四三頁），參之該物品係在被告住處被警查獲，且
    核該物品性質，徵諸通常人之經驗，顯係供持有者特定目的
    使用，並無單獨將之置於他人處所之可能，自足認被告前於
    偵審中所為磅秤三台及分裝袋一百五十個均為其所有之供述
    ，方與事實相符；又被告雖另辯稱扣案安非他命係供渠個人
    施用，然據被告於偵查及原審時供稱「（你每次吸食多少）
    我每次都吸一點點，其他的囤積起來，一天吸二次，吸約十
    幾口。」、「（扣案的安非他命可以吸多久）我不知道，我
    沒有天天用。」、「我是二、三天用一次，我沒有去計算用
    量，我不知道一包安非他命可以用多久。」（偵查卷第五七
    頁反面；原審卷第三七、四四頁），是依被告個人平日施用
    安非他命之情形，並無囤積總淨重達一四三‧０六公克安非
    他命之必要，況據被告於原審供稱「（當時做何工作）在菜
    市場開車夾垃圾，每個月連加班薪水有三、四萬元。」、「
    （當時經濟狀況如何）收支剛好，我有四個小孩要養，另外
    還要支出房租，我太太當時沒有工作，家裡的支出都靠我在
    菜市場及回收資源的收入來支出。」（原審卷第三六頁），
    依被告當時經濟狀況，尤無耗資預購鉅量安非他命，且同時
    持有供分裝安非他命使用之磅秤三台及分裝袋一百五十個之
    可能。是綜上被告持有安非他命、磅秤及分裝袋之情節，被
    告辯稱該安非他命係供渠個人施用，核與事理即屬有違。
  (二)被告確自八十九年九月間開始販賣安非他命予不特定人藉此
    營利，業據被告於警訊中供稱「（何時開始販賣安非他命）
    大約八十九年九月間開始販賣。」、「我是向一位綽號『阿
    三』的男子，以每十六公克賣一萬元的方式買的，然後我再
    以每一公克賣一千元的方式賣出。」、「從八十九年九月至
    今，已向『阿三』購買了八、九次。」、「安非他命販賣給
    不特定人，向我購買安非他命的人，均是直接至我住處購買
    或以我的行動電話0000000000連絡。」、「（八
    十九年九月販賣迄今已獲利多少）販賣迄今，已獲利五、六
    萬元。」（偵查卷第五頁正反面），嗣於檢察官偵查時亦供
    稱「（有無販毒）有，賣安非他命，去年八、九月開始。」
    、「毒品向一位叫『阿三』買的，去年八、九月向他，在新
    竹大市場，半兩一萬五千元買入，一公克一千元賣出。」、
    「買了八、九次，賣了十次。」、「（賣給何人）朋友，用
    我行動電話0000000000號連絡。」、「（乙○○
    有無參與販毒）他知道我賣，沒有參與。」（偵查卷第十八
    頁反面、十九頁），經本院前審勘驗偵查中錄音帶結果，被
    告於九十年一月十四日檢察官訊問時，亦明確供承渠迄今「
    總共賺五、六萬元」，有本院前審勘驗筆錄在卷可稽（本院
    上訴卷第六一頁），而觀諸檢察官訊問被告之問題與被告回
    答檢察官之供述，問題與回答均相當清楚，被告之選任辯護
    人辯稱：被告偵查中自白係誤會檢察官意思云云，亦無可採
    。依被告前述自白觀之，其販入安非他命之價格，或「十六
    公克一萬元」，或「半兩一萬五千元」，雖販入之價格不一
    ，但安非他命於國內買賣，價格亦有起伏，故被告所供尚無
    矛盾之處；至被告供述購入安非他命之價格前後有所不同，
    然就販入後將之分裝並以每公克一千元之價格出售部分所為
    供述，則屬一致，再參諸員警確於被告住處查獲分裝安非他
    命所必備之磅秤三台及分裝袋一百五十個之事實，自足徵被
    告前於警訊及檢察官訊問時所為販賣安非他命營利之供述，
    確與事實相符。被告雖另有施用安非他命之行為，然核右揭
    客觀事證，其所購入之安非他命，除僅其中部分係渠施用時
    使用，其餘部分，則供彼於分裝後販賣他人至明，被告嗣後
    於偵審中所為否認販賣安非他命之辯解，核與事實不符，自
    不足採信。至被告嗣於偵查及原審中否認有販賣安非他命之
    行為，並稱係向黃文德購買安非他命，每次在二萬二千元至
    三萬元之間（見偵查卷五七頁背面、原審調查筆錄），惟此
    時被告否認有販賣安非他命之犯行，故該等購買安非他命之
    價格，顯難認係被告販入之價格，附此敘明。
  (四)被告於偵查中供稱安非他命係向黃文德購買，雖因證人黃文
    德否認，且無其他積極證據足以證明被告該部分所為供述確
    與事實不符，自應認定被告係向不詳姓名者購入安非他命。
    又關於購買安非他命次數，被告於警訊、偵查及原審所為供
    述，先後供稱「購買了八、九次」、「買了八、九次，賣了
    十次。」、「分七、八次買進的」、「分八、九次買的」，
    經查，被告自八十九年九月間起開始購入安非他命，迄九十
    年一月十三日為警查獲時止，已達四月餘期間，本難期待被
    告對購入次數為明確之記憶，本院綜合被告所為歷次陳述，
    認被告向他人購買八次之供述為可採信。再就關於被告購入
    及出售安非他命之價格及重量，被告對於其販賣安非他命所
    獲得利潤，先後於警訊及檢察官訊問時供稱「獲利五、六萬
    元」（偵查卷第五頁反面；本院上訴卷第六一頁勘驗筆錄）
    ，從最有利於被告認定結果，被告曾因販賣安非他命予他人
    而獲得五萬元之利潤，至足認定；又就被告買賣價格觀之，
    「每十六公克一萬元」及「「每半兩一萬五千元」部分核算
    結果，前者每公克販入價格為六百二十五元，後者則為八百
    元，再依被告以每公克一千元出售他人且獲利五萬元換算，
    前者被告所出售之安非他命重量為一三三‧三三公克，後者
    則為二五０公克，是從最有利於被告認定之結果，應認被告
    係以每十六公克一萬元之價格販入安非他命，其嗣後連續十
    次出售總重量一三三‧三三公克之安非他命予他人，計得款
    一三三三三０元並獲利五萬元，其於販入及出售安非他命時
    所具有營利之意圖，亦屬灼然。
  (五)證人黃文德雖於偵查中迭次指稱渠向被告購買安非他命，然
    為被告所否認，且無其他任何積極證據足為證人黃文德所為
    證述屬實之佐證，該部分不利於被告之證述，固難認屬真實
    ，又本件雖未查得任何確定人士向被告購買安非他命，然綜
    右員警確在被告住處查得供分裝毒品使用之磅秤三台、分裝
    袋一百五十個之事實，及佐之被告迭於警訊及偵查中就渠係
    以每公克一千元出售安非他命，因此而獲利五萬元之供述，
    ，被告確有販賣安非他命並藉此營利之事證，已臻明確，自
    不因未能查得向被告購買安非他命者之正確姓名年籍，遽為
    有利於被告之認定，至於被告選任辯護人雖聲請調查被告所
    使用0000000000號行動電話之通聯紀錄，藉以查
    明被告有無出售安非他命行為，然右揭行動電話並非專供被
    告販賣安非他命所使用，縱查得與被告通話者所使用之電話
    號碼，然購買安非他命事涉違反毒品危害防制條例之責，與
    被告連絡者經傳喚到庭，亦難期為彼曾向被告購買安非他命
    之供述，且依右揭事證，被告確有販賣安非他命行為，事證
    已明，本院認無再予調查被告所使用行動電話通聯紀錄之必
    要。
  (六)至證人即被告之配偶乙○○於本院作證時否認知悉被告有販
    賣安非他命之行為，惟其於警詢中曾證述：「我知道甲○○
    販賣安非他命，我未參與販賣」（見偵查卷八頁），惟此係
    證人乙○○於警詢中之證詞，為被告以外之人於審判以外之
    供述，屬傳聞證據，但依刑事訴訟法施行法第七條之三之規
    定，已經於原審及本院前審採為證據，故該一供述自有證據
    能力，且此一供述之內容與被告於檢察官偵查中之供述：「
    （乙○○有無參與販賣？）他知道我賣，沒有參與」（見偵
    查卷十九頁）相符，但上開證詞之內容既與被告於檢察官偵
    查中之供述相符，且案發之後證人無任何防備之下，所言應
    與事實相近，故本院認該一證述應屬可信，亦足以佐證被告
    確有販賣安非他命之犯行。
  (七)綜上所述，被告上開販賣安非他命犯行應堪認定，自應依法
    論科。
四、按安非他命屬毒品危害防制條例所規定之第二級毒品，而被
    告行為後毒品危害防制條例已於九十二年七月九日修正公布
    ，並於九十三年一月九日開始施行，惟被告所犯之販賣第二
    級毒品罪之法定刑均未變更，故被告仍應適用九十三年一月
    九日開始施行之毒品危害防制條例之規定。核被告基於營利
    之意圖販賣安非他命，係犯毒品危害防制條例第四條第二項
    販賣第二級毒品罪。被告選任辯護人雖以被告該部分行為，
    充其量僅能構成意圖販賣而持有第二級毒品罪，然按販賣毒
    品罪，僅需行為人基於營利之意圖而販入或賣出毒品，行為
    即已完成，依諸右揭事證，被告既係基於營利之意圖而向不
    詳姓名者購入安非他命，及嗣後基於營利之意圖而出售安非
    他命予不詳姓名者，所為自符合於販賣第二級毒品罪之構成
    要件，被告選任辯護人所為上開辯解，難認允當。被告多次
    販賣第二級毒品行為，時間緊接，所犯罪名相同，顯係出於
    概括之犯意為之，為連續犯，應依刑法第五十六條之規定以
    一罪論，除最重法定刑無期徒刑部分，依刑法第六十五條第
    一項規定，不得加重，其餘部分並加重其刑。被告持有安非
    他命之低度行為，應為販賣之高度行為所吸收，不另論罪。
    又被告前因違反懲治盜匪條例等案件，經本院裁定應執行有
    期徒刑六年十月，於八十七年六月一日縮刑期滿執行完畢，
    有本院被告全國前案紀錄表附卷可稽，其於有期徒刑執行完
    畢五年以內再犯本件有期徒刑以上之罪，為累犯，依刑法第
    四十七條規定加重其刑，前述刑之加重有二原因，併遞加之
    （最重法定刑無期徒刑部分除外）。
五、原審法院經審理結果，認被告連續犯販賣第二級毒品罪部分
    ，事證明確，而予以論罪科刑，固非無見，惟查：(一)販賣毒
    品所得之財物，依毒品危害防制條例第十九條第一項規定所
    為沒收之宣告，應沒收其販賣所得之價款，凡販賣毒品所得
    之對價，不問其中何部分屬於成本，何部分屬於犯罪所得之
    財物，均應沒收，始與法條之規定符合（最高法院六十五年
    度第五次刑庭總會決議），原審未就被告出售安非命所得款
    項數額予以詳推，僅就被告獲利之五萬元部分宣告沒收，自
    有未合；(二)沒收物為金錢以外之物品，於不能沒收時始生追
    徵其價格，若為金錢而不能沒收，則以其財產抵償，並不生
    追徵價格之問題，原審就被告販賣第二級毒品所得款項，併
    予諭知追徵價格，亦屬違法。被告否認販賣第二級毒品而提
    起上訴，固無理由，然原審關於被告販賣第二級毒品罪部分
    既有上開可議，仍應由本院將該部分暨定應執行刑部分均予
    撤銷。爰審酌被告品行、智識程度、犯罪動機、目的、手段
    、所生危害，及於警訊偵查中尚能坦承犯行之態度等一切情
    狀，就被告所犯販賣第二級毒品罪部分，量處有期徒刑七年
    三月；扣案磅秤三台、包裝袋一百五十個，均係被告販賣第
    二級毒品所用之物，且據被告於警訊及偵查中陳明為渠所有
    ，應依毒品危害防制條例第十九條第一項規定沒收；被告連
    續販賣第二級毒品所得款項一三三三三０元，雖未扣案，然
    亦應依同條例第十九條第一項規定宣告沒收，如全部或一部
    不能沒收時，應以被告財產抵償之；為警查獲之第二級毒品
    安非他命（總毛重一四九‧七一公克；總淨重一四三‧０六
    公克；驗餘淨重一四二‧七七公克），雖同屬供被告販賣用
    之第二級毒品，然該安非他命已由檢察官處分沒收，有臺灣
    新竹地方法院檢察署檢察官九十年五月二十五日竹檢崇執則
    字第一三五六四號處分命令附於原審卷，並經檢察官於九十
    一年二月八日假行政院衛生署桃園醫院實施銷燬，有臺灣新
    竹地方法院檢察署九十一年二月七日竹檢崇總字第０三一六
    六號函在卷可稽（本院上訴卷第四六頁），該物品既因沒收
    銷燬而不存在，爰不再為沒收銷燬之諭知；又被告所使用之
    行動電話雖亦扣案，然該電話係由其妻乙○○申請，有遠傳
    電信股份有限公司函在卷內可稽（偵查卷第二八頁），既非
    屬被告所有，爰不就行動電話併為沒收之諭知。
據上論斷，應依刑事訴訟法第三百六十九條第一項前段、第三百
六十四條、第二百九十九條第一項前段，毒品危害防制條例第四
條第二項、第十八條第一項前段、第十九條第一項，刑法第十一
條前段、第五十六條、第四十七條判決如主文。
本案經檢察官周誠南到庭執行職務。
中　　華　　民　　國　　94　　年　　6 　　月　　22　　日
                  刑事第七庭審判長法  官  林明俊
                                  法  官  蘇素娥
                                  法  官  周占春
以上正本證明與原本無異。
如不服本判決，應於收受送達後十日內向本院提出上訴書狀，其
未敘述上訴之理由者並得於提起上訴後十日內向本院補提理由書
（均須按他造當事人之人數附繕本）。
                                  書記官  葉金發
中　　華　　民　　國　　94　　年　　6 　　月　　22　　日
附錄：本案論罪科刑法條全文
毒品危害防制條例第四條第二項
製造、運輸、販賣第二級毒品者，處無期徒刑或七年以上有期徒
刑，得併科新臺幣七百萬元以下罰金。
